【裁判字號】    97,易,323
【裁判日期】    970619
【裁判案由】    詐欺
【裁判全文】
臺灣基隆地方法院刑事判決               97年度易字第323號
公  訴  人  臺灣基隆地方法院檢察署檢察官
被      告  甲○○
上列被告因詐欺案件，經檢察官提起公訴（97年度偵字第
1180號），因被告於準備程序進行中，被告先就被訴事實為有罪
之陳述，經本院合議庭裁定進行簡式審判程序，判決如下：
    主  文
甲○○幫助意圖為自己不法之所有，以詐術使人將本人之物交付
，累犯，處有期徒刑參月，如易科罰金，以新台幣壹仟元折算壹
日。
    事  實
一、甲○○前因麻醉藥品管理條例案件執行殘刑3年2月2日，與
    判處有期徒刑8月之搶奪罪接續執行，而於92年4月20日執行
    完畢出監，詎其不知悔改，雖預見將自己開設之金融帳戶（
    含存摺、金融卡、印章、密碼等物）提供他人使用，該他人
    極可能以該帳戶作為詐欺取財犯罪之工具，竟仍基於幫助他
    人詐欺取財之不確定故意，先於民國97年1月9日、10日，前
    往址設於基隆市○○區○○路150號之「中國信託商業銀行
    基隆分行」，就其原所開立之帳號000000000000號帳戶申請
    補辦存摺及金融卡，並於申辦完成後，旋在不詳地點，將上
    開帳戶之存摺、金融卡、密碼等物交付予年籍不詳姓名「蔡
    志光」之成年男子，該人於取得上開帳戶資料後，隨即轉交
    所屬之詐欺集團使用。該詐欺集團成員旋意圖為自己不法之
    所有，先於(一)97年1月11日19時許，撥打電話予丙○○，誆
    稱丙○○先前在電視購物台購物，因家人簽下分期付款單，
    若未至銀行辦理止付將會每月遭扣款，欲止付需依指示轉帳
    以作帳戶整合之動作，致丙○○陷於錯誤，而於97年1月11
    日、12日陸續轉帳新台幣（下同）3萬元、3萬元、3萬元、1
    萬元、3萬元、3萬元、3萬元、1萬元至甲○○上開帳戶內，
    並旋遭提領一空。又於(二)97年1月11日21時16分許，撥打電
    話予乙○，誆稱乙○先前在電視購物台購物，目前是每月遭
    扣款之狀態，需依指示操作以解除設定，致乙○陷於錯誤，
    而於同日前往自動櫃員機操作，因而陸續轉帳2萬8千元、2
    萬4千元至甲○○上開帳戶內，並旋遭提領一空。嗣經丙○
    ○、乙○報警後經警循線查獲知悉上情。
二、案經基隆市警察局第二分局報告臺灣基隆地方法院檢察署檢
    察官偵查起訴。
    理  由
壹、程序事項
    被告甲○○所犯者非為死刑、無期徒刑、最輕本刑為3年以
    上有期徒刑之罪或高等法院管轄第一審案件，其於準備程序
    進行中，先就被訴事實為有罪之陳述，經告知其簡式審判程
    序之旨，並聽取公訴人、被告之意見後，本院合議庭依刑事
    訴訟法第273條之1第1項之規定，裁定由受命法官獨任以簡
    式審判程序進行本案之審理。
貳、實體事項
一、事實認定部分
(一)、上開事實，業據被告於本院行準備程序及審理時坦承不諱，
    核與被害人丙○○、乙○於警詢時所陳述情節相符，並有被
    害人丙○○、乙○之中國信託商業銀行客戶交易明細表各8
    紙、2紙、被告上開帳戶開戶資料、印鑑卡、帳戶歷史交易
    查詢及各項申請、掛失止付、更換、查詢暨終止使用申請書
    3份在卷足資佐證。
(二)、按在金融機構開立帳戶、請領存摺及提款卡使用，係針對個
    人身分之社會信用而予以資金流通，具有強烈之屬人性格，
    而金融帳戶作為個人理財之工具，申請開設並無任何特殊之
    限制，一般民眾均得以存入最低開戶金額之方式申請使用，
    且同一人得在不同之金融機構申請數個存款帳戶使用，乃眾
    所週知之事實；依一般人之社會經驗，若遇陌生人捨以自己
    名義申請帳戶，反以向不特定人蒐集金融帳戶使用，衡情應
    對該帳戶是否供合法使用一節有所懷疑，且近年詐騙集團犯
    案猖獗，利用帳戶掩飾、隱匿詐財贓款之事，迭有所聞，本
    件被告將帳戶之帳號、存摺、提款卡、密碼交付年籍不詳姓
    名「蔡志光」成年男子使用，可能因而幫助他人從事詐欺取
    財之行為已有所預見，仍將其所有之前揭帳戶之帳號、存摺
    、提款卡、密碼交付他人，顯有容認發生之間接故意，故被
    告確有幫助前開索取帳戶之人，利用其提供之帳戶詐欺取財
    之不確定故意甚明，被告自白核與事實相符，本件事證明確
    ，被告犯行堪以認定。
二、論罪科刑部分
(一)、按刑法上之幫助犯，係對於犯罪與正犯有共同之認識，以幫
    助之意思，對於正犯資以助力，而未參與犯罪行為者而言，
    如未參與實行構成要件之行為，且係出於幫助之意思，提供
    助力，即屬幫助犯，而非共同正犯（最高法院49年台上字第
    77號判例可資參照）。本件被告基於幫助之犯意，交付其所
    有前揭帳戶之帳號存摺、提款卡、密碼予年籍不詳姓名「蔡
    志光」之成年男子使用，致詐欺集團成員對被害人丙○○、
    乙○施以詐術，使被害人陷於錯誤，而將上述款項轉帳至被
    告之前揭帳戶內，而為他人之詐欺取財行為提供助力。核被
    告所為，係犯刑法第339條第1項之幫助詐欺取財罪，應依刑
    法第30條第2項之規定，按正犯之刑減輕之。又被告前曾受
    如事實欄所載有期徒刑之執行，此有臺灣高等法院被告前案
    紀錄表附卷可考，其於有期徒刑之執行完畢後，5年以內故
    意再犯本件有期徒刑以上之罪，為累犯，應加重其刑。並應
    先加後減。
(二)、爰審酌被告所為已影響社會正常交易安全，增加被害人尋求
    救濟之困難，並使犯罪之追查趨於複雜，成為詐欺集團猖獗
    幫凶，衡其犯罪之動機、目的、手段、生活狀況、智識程度
    被害人所受損害暨犯罪後坦承犯行，顯有悔悟之態度等一切
    情狀，量處如主文所示之刑，並諭知易科罰金之折算標準。
    至被告將其所有之帳戶存摺、提款卡、密碼交由詐騙集團使
    用，至今仍未取回，亦未經扣案，為免日後執行困難，爰不
    為沒收之諭知，附此敘明。
三、應依刑事訴訟法第273條之1第1項、第299條第1項前段，刑
    法第30條、第339條第1項、第41條第1項前段、第47條第1項
    ，刑法施行法第1條之1，判決如主文。
本案經檢察官李明哲到庭執行職務
中    華    民    國    97    年    6     月    19    日
                  刑事第二庭法  官  陳伯厚
以上正本證明與原本無異。
如不服本判決應於收受本判決後10日內向本院提出上訴書狀，其
未敘述上訴理由者，並得於提起上訴後10日內向本院補提理由書
狀（均須按他造當事人之人數附繕本）「切勿逕送上級法院」。
中    華    民    國    97    年    6     月    19    日
                            書記官  黃士元
附錄論罪法條
刑法第339條第1項
意圖為自己或第三人不法之所有，以詐術使人將本人或第三人之
物交付者，處5年以下有期徒刑、拘役或科或併科1千元以下罰金
。


司法院資訊處製作；財團法人民間司法改革基金會備份。
